【裁判字號】    95,訴,915
【裁判日期】    951212
【裁判案由】    違反藥事法
【裁判全文】
臺灣士林地方法院刑事判決               95年度訴字第915號
公  訴  人  臺灣士林地方法院檢察署檢察官
被      告  甲○○
上列被告因違反藥事法案件，經檢察官提起公訴（95年度偵字第
2167號），本院判決如下：
    主  文
甲○○共同製造偽藥，處有期徒刑壹年，緩刑參年。扣案之「龜
鹿二仙膠服用方法」及「何謂好轉反應」之宣傳廣告仿單各壹紙
均沒收。
    事  實
一、甲○○明知「龜鹿二仙膠」藥品如未經主管機關核准擅自製
    造及販賣，即屬偽藥，不得製造及販賣，與製造藥品攤位實
    際負責人乙○○（未經起訴）及另一年籍姓名均不詳而綽號
    「黑仔」之成年男子，基於共同製造及販賣偽藥之犯意聯絡
    及行為分擔，由實際負責人乙○○印製「龜鹿二仙膠服用方
    法」及「何謂好轉反應」之宣傳廣告仿單、「長壽保命方龜
    鹿二仙膠、福星製藥股份有限公司、服務專線00-0000000、
    行動電話0000000000」之標單，並提供龜板、鹿角、枸杞、
    人參等中藥材，未經主管機關核准而擅於民國94年9 月17日
    起，在臺北市南港區○○○路○ 段86巷12號濟德宮旁空地擺
    設攤位，推由綽號「黑仔」者在攤位旁熬煮製造固有成方「
    龜鹿二仙膠」，並由甲○○在現場以麥克風廣播「龜鹿二仙
    膠」之功效，宣傳該「龜鹿二仙膠」具有治療骨質疏鬆、腰
    酸背痛、補充鈣質、不易感冒等療效，並將製造完成之「龜
    鹿二仙膠」成品陳列在攤位前，其中部分「龜鹿二仙膠」業
    經出賣與己○○（代朋友買），嗣經民眾向臺北市政府衛生
    局報案檢舉，由該局稽查人員戊○○會同臺北市政府南港分
    局舊庄派出所員警丙○○，於同年月23日上午8 時30分許前
    往濟德宮現場查獲，並扣得共犯乙○○所有「龜鹿二仙膠服
    用方法」及「何謂好轉反應」之宣傳廣告仿單各1 紙。
二、案經臺北市政府衛生局函送及臺北市政府警察局南港分局報
    告臺灣士林地方法院檢察署檢察官偵查起訴。
    理  由
一、訊據被告甲○○於本院審理時（本院卷，第67頁，第69頁至
    第74頁）對於上揭事實供承不諱，核與證人戊○○於偵查中
    （95年度偵字第2167號卷，第165 頁至第167 頁）及本院審
    理時（本院卷，第41頁至第51頁）指訴之情節大致相符，並
    經證人己○○、丁○○於警詢（95年度偵字第2167號卷，第
    7 頁至第8 頁、第10頁至第12頁）及本院審理時（本院卷，
    第53頁至第58頁、第58頁至第67頁）證述明確，復有「龜鹿
    二仙膠服用方法」及「何謂好轉反應」之宣傳廣告仿單各1
    紙扣案可稽，並有臺北市府衛生局聯合稽查交辦單、臺北市
    府衛生局消費者服務中心受理市民電話檢舉事項紀錄表、臺
    北市府衛生局聯合稽查業務回覆單、臺北市府衛生局公務電
    話紀錄表各1 份、查驗工作報告表（甲○○及丁○○）2 份
    、談話紀錄（甲○○及己○○）2 份、現場採證照片共9 幀
    3 份、行政院衛生署95年11月16日署授字第0950003369 號
    函覆持有該龜鹿二仙膠之許可證共計169 張，且須為領有中
    藥製造藥商許可執照之製藥廠持有或領有中藥販賣藥商許可
    執照之中藥商持有委託製藥廠製造者，該署未曾核予個人，
    並附上許可證內容清單1 份（經查並無核發予福星製藥股份
    有限公司）等在卷可憑。本件事證明確，被告之犯行，堪以
    認定，應法論科。
二、核被告所為係觸犯藥事法第82條第1 項之製造偽藥罪、同法
    第83條第1 項之明知為偽藥而販賣罪（藥事法第82條、第83
    條雖經95年5 月30日修正，並於同年7 月1 日施行，惟只刪
    除常業犯之規定，各該條第1 項均未修正），被告就本件與
    案外人乙○○、「黑仔」之成年人間，有犯意連絡及行為分
    擔，均為共同正犯。再，本件被告在濟德宮旁空地擺攤製造
    「龜鹿二仙膠」雖從94年9 月17日起至同年月23日止，但其
    製造偽藥之方法係先將藥材混合放在鍋裡熬煮多日、再取出
    藥渣、待藥汁冷卻凝固成軟體狀、再切成每半斤一塊之成品
    後放入塑膠盒內，貼上「長壽保命方龜鹿二仙膠」標單，其
    製造過程始全部完成，故整個過程均為製造偽藥的一個包括
    的行為，公訴人謂係連續製造偽藥，係屬誤會，並此敘明。
三、按被告行為後，94年2 月2 日修正公布之刑法，已於95年7
    月1 日施行（95年7 月1 日修正施行前刑法稱修正前刑法）
    。修正後刑法第2 條第1 項「行為後法律有變更者，適用行
    為時之法律。但行為後之法律有利於行為人者，適用最有利
    於行為人之法律」之規定，係規範行為後法律變更所生新舊
    法律比較適用之準據法，於修正後刑法施行後，自應適用上
    開規定，為「從舊從輕」之比較；又比較新舊法時，應就罪
    刑有關之共犯、未遂犯、想像競合犯、牽連犯、連續犯、結
    合犯，以及累犯加重、自首減輕暨其他法定加減原因（如身
    分加減）與加減例等一切情形，綜其全部罪刑之結果而為比
    較後，再適用有利於行為人之法律處斷，而不得一部割裂分
    別適用不同之新舊法，有最高法院24年度上字第4634號、29
    年度上字第964 號判例意旨及最高法院95年度第8 次刑事庭
    會議決議以資參照。經查：
    (一)被告行為時刑法第28條關於共犯之規定為：「二人以上共
      同實施犯罪之行為者，皆為正犯」，嗣於行為後於95年7
      月1日 修正施行之刑法第28條規定：「二人以上共同實行
      犯罪之行為者，皆為正犯」，揆諸該條之修正目的，係將
      完全未參與犯罪行為實行之「陰謀共同正犯」、「預備共
      同正犯」剔除，惟本件被告等並非前述2 種正犯態樣，即
      無論適用修正前、後之規定，均屬共同正犯，不生有利或
      不利之情形，爰依修正刑法第2 條第1 項前段規定，適用
      被告等行為時即修正前刑法第28條規定論以共同正犯。
    (二)被告行為時之修正前刑法第55條後段有關「犯一罪而其方
      法或結果之行為犯他罪名」之牽連犯規定，已於被告行為
      後所施行之修正後刑法中刪除，亦即修正後之刑法，已無
      牽連犯得論以裁判上一罪之情形。查被告所犯上開製造偽
      藥及販賣偽藥2 罪，其行為態樣均屬各別獨立，但有方法
      、目的之牽連關係，若適用前開修正前刑法第55條後段牽
      連犯之規定論以1 罪，顯較依修正後刑法分別論科、併合
      處罰之規定有利於被告。綜合上述情節加以比較，自以修
      正前刑法之規定有利於被告，應依刑法第2 條第1 項前段
      規定，適用修正前之刑法關於牽連犯之規定，論以牽連犯
      ，並從一重之製造偽藥罪處斷。
    (三)末按被告行為後，刑法有關緩刑之規定雖亦經修正，惟緩
      刑之規定，並非關於行為可罰性之刑罰法律規範，而係屬
      刑之執行規範，應無刑法第2 條第1 項之適用，故犯罪在
      新法施行前，於修正後刑法施行後裁判，關於緩刑之宣告
      ，自應適用修正後刑法第74條之規定（最高法院95年度第
      8 次刑事庭會議紀錄參照）。
四、爰審酌被告製造並販賣偽藥供人服用，品質未受控管，對他
    人生命及身體健康易造成危害，及其係因積欠債務，為清償
    債務受僱於債權人乙○○扣抵工資而從事本案犯行等犯罪動
    機、目的、參與程度輕重、智識程度、及犯後態度等一切情
    狀，量處如主文所示之刑，以示懲儆。又被告前未曾受有期
    徒刑以上刑之宣告，有臺灣高等法院被告前案紀錄表在卷可
    稽，因一時失慮，偶罹刑典，經此偵審教訓，當知所警惕，
    而無再犯之虞，本院認所宣告之刑以暫不執行為適當，併依
    修正後刑法第74條第1 項第1 款之規定，宣告緩刑3 年，用
    啟自新。扣案之「龜鹿二仙膠服用方法」及「何謂好轉反應
    」之宣傳廣告仿單各1 紙，係共犯即乙○○所有，並供本案
    犯罪所用之物，應依刑法第38條第1 項第2 款之規定諭知沒
    收；其他供製造偽藥之鍋爐等即未查獲扣案，無從沒收。
據上論斷，應依刑事訴訟法第299 條第1 項前段，藥事法第82條
第1 項、第83條第1 項，刑法第2 條第1 項前段、第11條前段、
第74條第1 項、第38條第1 項第2 款，修正前刑法第28條、第55
條後段，判決如主文。
本案經檢察官高俊申到庭執行職務。
中    華    民    國    95    年    12    月    12    日
                  刑事第一庭審判長法  官  洪英花
                                  法  官  雷雯華
                                  法  官  林清吉
以上正本證明與原本無異。
如不服本判決，應於送達後10日內，向本院提出上訴狀。
                                  書記官  張茹茵
中    華    民    國    95    年    12    月    15    日
附錄本案論罪科刑法條：
藥事法第82條
製造或輸入偽藥或禁藥者，處十年以下有期徒刑，得併科新臺幣
一千萬元以下罰金。
犯前項之罪，因而致人於死者，處無期徒刑或十年以上有期徒刑
，致重傷者，處七年以上有期徒刑。
因過失犯第一項之罪者，處三年以下有期徒刑、拘役或科新臺幣
五十萬元以下罰金。
第一項之未遂犯罰之。
藥事法第83條
明知為偽藥或禁藥，而販賣、供應、調劑、運送、寄藏、牙保、
轉讓或意圖販賣而陳列者，處七年以下有期徒刑，得併科新臺幣
五百萬元以下罰金。
犯前項之罪，因而致人於死者，處七年以上有期徒刑，致重傷者
，處三年以上十二年以下有期徒刑。
因過失犯第一項之罪者，處二年以下有期徒刑、拘役或科新臺幣
三十萬元以下罰金。
第一項之未遂犯罰之。


司法院資訊處製作；財團法人民間司法改革基金會備份。
